最高法院民事裁定　　　　　　　　　　　　　　　九十三年度台上字第二四七三號
　　上　訴　人　乙○○
　　　　　　　　丁○○
　　　　　　　　丙○○
　　　　　　　　己○○
　　　　　　　　戊○○
　　共　　　同
　　訴訟代理人　劉緒倫律師
　　　　　　　　徐東昇律師
　　被 上訴 人　甲○○
右當事人間請求損害賠償事件，上訴人對於中華民國九十二年六月十一日台灣高等法
院第二審判決（九十二年度上字第三二八號），提起上訴，本院裁定如下：
    主  文
上訴駁回。
第三審訴訟費用由上訴人負擔。
    理  由
按對於第二審判決上訴，非以其違背法令為理由，不得為之。又提起上訴，上訴狀內
應記載上訴理由，表明原判決所違背之法令及其具體內容，暨依訴訟資料合於該違背
法令之具體事實。修正前民事訴訟法第四百六十七條、第四百七十條第二項第一、二
款定有明文。而依同法第四百六十八條規定，判決不適用法規或適用不當者，為違背
法令；依同法第四百六十九條規定，判決有該條所列各款情形之一者，為當然違背法
令。是當事人提起上訴，如依民事訴訟法第四百六十八條規定，以第二審判決有不適
用法規或適用法規不當為理由時，其上訴狀或理由書應表明該判決所違背之法令條項
，或有關判例、解釋字號，或成文法以外之習慣或法理等及其具體內容，暨係依何訴
訟資料合於該違背法令之具體事實；如以民事訴訟法第四百六十九條所列各款情形為
理由時，其上訴狀或理由書應表明該判決有合於各該條款規定情形之具體內容，及係
依何訴訟資料合於該違背法令之具體事實。上訴狀或理由書如未依上述方法表明，或
其所表明者顯與上開法條規定不合時，即難認為已合法表明上訴理由，其上訴自非合
法。本件上訴人對於第二審判決提起上訴，雖以該判決違背法令為由，惟核其上訴理
由狀所載內容，係就原審認定：被上訴人於民國八十九年三月十一日騎機車，行經桃
園縣中壢市○○街一三五號前，因被害人羅葉金妹穿越馬路站立在雙黃線附近，為閃
避對向駛來之自小客車往後退至被上訴人行駛之車道上，致為疏於車前狀況之被上訴
人機車撞倒，受有頭部外傷合併腦震盪，第一腰椎壓迫性骨折及左下肢撕裂傷。羅葉
金妹後因非何杰森氏淋巴癌，合併血小板數目低下，於八十九年八月六日顱內出血、
上消化道出血死亡（八十九年三月十一日因車禍受傷，住壢新醫院治療至同年月十六
日出院，醫囑休養三天，繼續門診追蹤治療；八十九年四月四日因下肢無力，住桃園
天成醫院；同年月七日轉長庚紀念醫院，診斷為惡性淋巴腫瘤侵犯脊髓，手術後於八
十九年五月三日出院；嗣後同年五月二十三日至五月三十一日、六月二十一日至六月
二十六日、七月十七日至八月六日三度住院治療惡性淋巴腫瘤，八月六日自動出院，
同日去世，見一審卷(三)第一一二頁至第一二三頁壢新醫院、長庚紀念醫院診斷證明書
、病歷摘要、診斷書開立記錄）。並依財團法人馬偕紀念醫院九十一年三月二十日馬
院醫內字第九一○五五五號函附之鑑定，以：「車禍引起之外傷與其後發現之淋巴瘤
無直接或間接之關係，淋巴瘤的發生非一日可成，所以淋巴瘤之發生應早在車禍之前
。壓迫性骨折並不會引致淋巴瘤併發或加速擴散」，因認羅葉金妹罹患淋巴瘤應在本
件車禍之前，上訴人主張羅葉金妹所罹淋巴腫瘤係因被上訴人之侵權行為所致，及因
該侵權行為造成被害人脊椎嚴重內出血，進而白血球數降低，引發敗血症而死亡，並
不可採。上訴人另主張羅葉金妹因車禍致第一腰椎壓迫性骨折，壓迫神經造成無法排
便且下肢無力，最後為了排便而塞入肛門塞劑（依長庚紀念醫院護理記錄單所載，八
十九年六月二十六日出院時胃腸系統正常，無便祕現象，至同年七月十七日最後一次
住院時，始有便祕之記載，見一審卷(二)第一六九頁、第二四○頁），造成內出血死亡
等情。然縱因肛門塞劑引發疑似顱內出血及上消化道出血，乃肛門塞劑使用當否之問
題，不能據以推論被上訴人之侵權行為與羅葉金妹之死亡有相當因果關係等取捨證據
、認定事實之職權行使，指摘其為不當，而非表明該判決所違背之法令及其具體內容
，暨依訴訟資料合於該違背法令之具體事實，難認其已合法表明上訴理由。依首揭說
明，應認其上訴為不合法。
據上論結，本件上訴為不合法。依民事訴訟法第四百八十一條、第四百四十四條第一
項、第九十五條、第七十八條，裁定如主文。
中　　　華　　　民　　　國　　九十三　　年　　 十二 　　月　　　九　　　日
                              最高法院民事第二庭
                                  審判長法官  蕭　亨　國
                                        法官  楊　鼎　章
                                        法官  陳　淑　敏
                                        法官  陳　重　瑜
                                        法官  謝　正　勝
      右正本證明與原本無異
                                              書  記  官
中　　　華　　　民　　　國　　九十三　　年　　 十二 　　月　　二十二　　日
                                                                        ｖ
